臺灣彰化地方法院刑事判決　　　　九十六年度易字第一三四號
公　訴　人　臺灣彰化地方法院檢察署檢察官
被　　　告　乙○○
上列被告因恐嚇取財案件，經檢察官聲請簡易判決處刑（九十五
年度偵字第一０九五九號），本院員林簡易庭認不宜以簡易判決
處刑，簽移由普通庭依通常程序審理（九十六年度員簡字第一二
號），由本院合議庭裁定依簡式審判程序審理判決如下：
    主  文
乙○○幫助意圖為自己不法之所有，以恐嚇使人將本人之物交付
未遂，累犯，處有期徒刑月，如易科罰金，以新臺幣壹仟元折
算壹日。
    事  實
一、乙○○前曾於民國九十一年五月二十日，因違反毒品危害防
    制條例案件，經本院以九十一年度訴字第三０八號判處有期
    徒刑八月，緩刑三年確定，嗣因緩刑經撤銷確定而入監執行
    後，已於九十三年六月二日縮刑期滿執行完畢；詎仍不知警
    惕，其雖可預見提供所有之金融帳戶存摺、開戶印鑑章、提
    款卡等物與不相識之陌生人使用，可能幫助他人實施恐嚇取
    財之犯行，詎其於九十五年八月七日中午，自真實姓名、年
    籍均不詳、自稱「張先生」之已成年男子所印製之夾報廣告
    獲悉可出租帳戶存簿等物得款，因缺款之故，竟不違其本意
    而基於幫助恐嚇取財（聲請簡易判決處刑書將恐嚇取財誤載
    為詐欺取財，惟業經蒞庭檢察官於本院準備程序及審理時當
    庭更正）之未必故意，以前開夾報廣告上之電話與「張先生
    」聯絡後，於同日下午二時許，前至彰化縣永靖鄉○○路與
    永興路口之興農超市前，將其前於八十一年間向址設彰化縣
    永靖鄉○○街二七號之中華郵政股份有限公司永靖郵局（以
    下簡稱永靖郵局）申請開設之帳戶（局號：００八一五一─
    三號、帳號：０三一五０九─九號）存摺、開戶印鑑章（聲
    請簡易判決處刑書漏載開戶印鑑章）及提款卡（含密碼），
    以約定每月新臺幣（下同）一萬五千元之代價，出租與上開
    「張先生」，以幫助「張先生」犯恐嚇取財罪之用，惟嗣後
    實際上並未獲取任何租金。而「張先生」於取得上開乙○○
    所有之永靖郵局帳戶之存摺、印章及提款卡後，乃基於恐嚇
    取財之為自己不法所有意圖之犯意，於九十五年八月十六日
    上午十一時許，撥打電話與已成年之甲○○，以不實之內容
    向甲○○出言恐嚇稱：其目前因案正在逃亡，需籌措跑路費
    ，須匯款十萬元至上開乙○○之永靖郵局帳戶內，否則要對
    你及家人不利，並要你斷手斷腳等語，使甲○○因此心生畏
    懼，乃隨即前往址設基隆市○○路○○路郵局欲行匯款，惟
    適經在場之員警詢問甲○○，並阻止其匯款而未遂。旋甲○
    ○為便利警方凍結上開乙○○所有供幫助犯恐嚇取財犯行之
    永靖郵局帳戶，遂經由警方之指示，匯款一元至乙○○所有
    前開永靖郵局帳戶內，並為警循線查獲。
二、案經彰化縣警察局員林分局報請臺灣彰化地方法院檢察署檢
    察官偵查後聲請簡易判決處刑，經本院改依通常程序審理，
    由本院合議庭裁定依簡式審判程序審理。
    理  由
一、訊據被告乙○○對於上揭事實坦承不諱，且有證人即被害人
    甲○○於警詢時之證述、郵政國內匯款執據、開戶資料、開
    戶申請書、客戶歷史交易清單各一份在卷可佐，本件事證明
    確，被告犯行洵堪認定。
二、按以恐嚇使人將物交付，有時固亦含有詐欺性質，但與詐欺
    之區別，則在有無施用威嚇，使人心生畏懼之情形為斷；又
    按恐嚇罪質，非不含詐欺性，其與詐欺之區別，係在行為人
    對於被害人所用之手段，僅使其陷於錯誤，為詐欺，使發生
    畏懼心者，為恐嚇；再按刑法第三百四十六條第一項之恐嚇
    取財罪，與同法第三百三十九條第一項之詐欺取財罪，二者
    之區別，在於前者係施用使人心生畏怖之恐嚇手段，致被害
    人心生畏懼，明知不應交付財物而交付，後者則係施用詐術
    手段，使人陷於錯誤，誤信為應交付財物而交付，惟上開之
    恐嚇手段，常以虛假之事實為內容，故有時亦不免含有詐欺
    之性質，倘含有詐欺性之恐嚇取財行為，足使人心生畏懼時
    ，自應僅論以高度之恐嚇取財罪，殊無再適用詐欺取財罪之
    餘地（最高法院二十八年上字第一二三八號、三十年上字第
    六六八號判例意旨及八十四年度臺上字第一九九三號裁判意
    旨參照）。是被害人甲○○既係遭人恐嚇致心生畏懼始前往
    郵局欲匯款，並因遭警方阻止始未匯款而未遂，雖前開正犯
    即已成年之「張先生」所用以恐嚇之內容並非屬實，揆諸上
    開說明，被告此部分之幫助行為，仍應僅成立幫助恐嚇取財
    未遂罪。故核被告所為，係犯刑法第三十條第一項前段、第
    三百四十六條第三項、第一項之幫助恐嚇取財未遂罪；公訴
    人聲請簡易判決處刑書雖誤載前開正犯對被害人甲○○所為
    係詐欺取財未遂犯行，而認被告係犯刑法第三十條第一項前
    段、第三百三十九條第三項、第一項之幫助詐欺取財未遂罪
    嫌，惟前開正犯所為應僅論以恐嚇取財未遂罪，被告則應成
    立恐嚇取財未遂之幫助犯等情，均已詳述如前，且二者具有
    社會基本事實同一性，並經蒞庭檢察官於本院準備程序及審
    理時當庭就被告之犯罪事實及所犯法條均更正為幫助恐嚇取
    財未遂（即刑法第三十條第一項前段、第三百四十六條第三
    項、第一項之罪），本院自得加以審理，且毋庸再行贅為變
    更法條，附此敘明。又被告前曾於九十一年五月二十日，因
    違反毒品危害防制條例案件，經本院以九十一年度訴字第三
    ０八號判處有期徒刑八月，緩刑三年確定，嗣因緩刑經撤銷
    確定而入監執行，已於九十三年六月二日縮刑期滿執行完畢
    ，有臺灣高等法院被告前案紀錄表及臺灣彰化地方法院檢察
    署刑案資料查註紀錄表各一份在卷可憑，其於五年以內故意
    再犯本件有期徒刑之罪，為累犯，應依刑法第四十七條第一
    項之規定加重其刑。再被告以幫助他人犯恐嚇取財之意思，
    參與犯罪構成要件以外之行為，為幫助犯，應依刑法第三十
    條第二項之規定，按正犯之刑減輕其刑；且因被告所幫助之
    正犯已著手於恐嚇取財犯罪行為之實行而未遂（被害人甲○
    ○嗣後匯款一元，係依警方之指示而為，並非因正犯之恐嚇
    取財行為所致，其目的在使警方得以凍結帳戶，正犯之恐嚇
    取財犯行應屬未遂而為未遂犯），正犯得依刑法第二十五條
    第二項之規定，減輕其刑，從而，為幫助犯之被告自亦得據
    此遞減輕其刑。被告前依法分別有加重、減輕及遞減之事由
    ，應先加後減、再遞減之。爰審酌被告之素行、犯罪之動機
    、目的、以出租帳戶存摺、印章、提款卡等物幫助他人犯恐
    嚇取財未遂之手段、對被害人甲○○所生之危害及被告犯罪
    後之態度等一切情狀，量處如主文所示之刑，並諭知易科罰
    金之折算標準，以示懲儆。
據上論斷，應依刑事訴訟法第四百五十二條、第二百七十三條之
一第一項、第二百九十九條第一項前段，刑法第三十條第一項前
段、第二項、第三百四十六條第三項、第一項、第四十七條第一
項、第二十五條第二項、第四十一條第一項前段，刑法施行法第
一條之一第一項、第二項前段，判決如主文。
本案經檢察官吳芙如到庭執行職務
中　　華　　民　　國　九十六　年　　一　月　二十六　　日
                  刑事第八庭    法  官  李雅俐
以上正本證明與原本無異。
如不服本判決，應於判決送達後十日內，向本院提出上訴狀（應
附繕本），上訴於臺灣高等法院臺中分院。
告訴人或被害人對於判決如有不服具備理由請求檢察官上訴者，
其上訴期間之計算係以檢察官收受判決正本之日期為準。
中　　華　　民　　國　九十六　年　　一　月　二十六　　日
                                書記官  陳秀娟
附錄論罪科刑法條：
刑法第三十條：
幫助他人實行犯罪行為者，為幫助犯。雖他人不知幫助之情者，
亦同。
幫助犯之處罰，得按正犯之刑減輕之。
刑法第三百四十六條：
意圖為自己或第三人不法之所有，以恐嚇使人將本人或第三人之
物交付者，處六月以上五年以下有期徒刑，得併科一千元以下罰
金。
以前項方法得財產上不法之利益，或使第三人得之者，亦同。
前二項之未遂犯罰之。
